【裁判字號】    89,台上,6978
【裁判日期】    891116
【裁判案由】    違反毒品危害防制條例等罪
【裁判全文】
最高法院刑事判決                              八十九年度台上字第六九七八號
    上  訴  人  甲○○
右上訴人因違反毒品危害防制條例等罪案件，不服台灣高等法院台中分院中華民國八
十九年八月二日第二審判決（八十九年度上訴字第一一六五號，起訴案號：台灣台中
地方法院檢察署八十八年度偵字第二四五四一號），提起上訴，本院判決如左：
    主  文
上訴駁回。
    理  由
一、連續施用第一級毒品部分：
按刑事訴訟法第三百七十七條規定，上訴於第三審法院，非以判決違背法令為理由，
不得為之。是提起第三審上訴，應以原判決違背法令為理由，係屬法定要件。如果上
訴理由狀並未依據卷內訴訟資料，具體指摘原判決不適用何種法則或如何適用不當，
或所指摘原判決違法情事，顯與法律規定得為第三審上訴理由之違法情形，不相適合
時，均應認其上訴為違背法律上之程式，予以駁回。本件原判決綜合調查證據之結果
，認上訴人甲○○連續犯有毒品危害防制條例第十條第一項施用第一級毒品（海洛因
）罪（為累犯）之事實，因而撤銷第一審之科刑判決，改判仍論上訴人以上開罪名，
並依刑法第五十六條連續犯與同法第四十七條累犯之規定遞加其刑後，量處有期徒刑
壹年，扣案之毒品海洛因粉末拾壹包（驗後淨重計貳拾點零捌公克）沒收銷燬。已詳
認定犯罪事實之依據及憑以認定之理由，從形式上觀察，原判決並無違背法令情形
。上訴意旨謂台灣雲林地方法院檢察署於民國八十九年二月十一日以八十九年度戒毒
偵字第七號，對於上訴人五年內再犯施用第一、二級毒品罪之犯行予以不起訴處分，
其效力自應及於八十八年十二月二十七日上訴人再犯施用第一、二級毒品罪之犯行，
又上訴人係購買時試嚐海洛因，且尿液檢驗結果亦未呈陽性反應，原審就此未依法調
查與上訴人施用海洛因之自白是否矛盾，顯有違背法令等語，係就原判決理由一、三
、四已詳為論斷與說明之事項，再為事實上之爭執，殊非適法之第三審上訴理由。又
按審理事實之法院，其認定被告犯罪事實所憑之證據，並不以直接證據為限，間接證
據亦包括在內，凡綜合調查所得之各種直接及間接證據，本於推理之作用得其心證而
為事實之判斷，既與事實無違，此項判斷即與完全憑空推測迥異，即不容任意指為違
法。原判決並非僅依憑上訴人之自白，為認定其犯行之唯一證據，尚且引述台灣雲林
地方法院檢察署八十七年度偵字第五七六五號不起訴處分書、台灣雲林地方法院八十
八年度毒聲字第四五號裁定、八十九年度聲字第九七號毒品海洛因粉末沒收銷燬裁定
，扣案之毒品海洛因粉末共拾壹包、法務部調查局鑑定通知書、雲林縣衛生局尿液檢
驗成績書壹紙，與其他調查證據之結果（詳見原判決理由一），認定上訴人確有本件
施用海洛因犯行，摒棄不採上訴人所為有利之辯詞，本於推理之作用予以綜合判斷，
認與事實相符，始資為論罪基礎，經核其證據之取捨及證明力之判斷，於法均無不合
。次按刑事訴訟法第三百七十九條第十款所謂應於審判期日調查之證據，必須該證據
確與待證事實有重要關係，就其案情委有調查之必要者而言。本件事證已臻明確，原
審未就台中市衛生局煙毒尿液檢驗成績書無嗎啡陽性反應結果，與上訴人施用海洛因
之自白是否矛盾一節為無益之調查，自不得指為調查未盡。至原判決就此情節，雖未
說明未予調查之理由，稍嫌疏漏，惟於判決主旨尚不生影響，按諸刑事訴訟法第三百
八十條規定，自不得執為適法之第三審上訴理由。此外，上訴人徒憑己意，對原審職
權之適法行使及原判決理由已詳為論斷之事項，任意爭辯，顯與法定上訴第三審之形
式要件不符，其此部分之上訴違背法律上之程式，應予駁回。
二、連續施用第二級毒品部分：
按刑事訴訟法第三百七十六條所列各罪之案件，經第二審判決者，不得上訴於第三審
法院，觀諸該法條之規定自明。本件上訴人甲○○另被訴連續施用第二級毒品（安非
他命）（毒品危害防制條例第十條第二項）部分，核屬刑事訴訟法第三百七十六條第
一款之案件，依首開說明，既經第二審判決，自不得上訴於第三審法院，上訴人關於
此部分竟復提起上訴，顯為法所不許，亦應予駁回。
據上論結，應依刑事訴訟法第三百九十五條前段，判決如主文。
中      華      民      國    八十九    年     十一     月     十六     日
                              最高法院刑事第六庭
                                  審判長法官  謝  家  鶴
                                        法官  洪  文  章
                                        法官  花  滿  堂
                                        法官  陳  世  淙
                                        法官  洪  佳  濱
      右正本證明與原本無異
                                              書  記  官
中      華      民      國    八十九    年     十二     月      五      日


司法院資訊處製作；財團法人民間司法改革基金會備份。
